臺灣苗栗地方法院刑事判決
110年度訴字第361號
公  訴  人  臺灣苗栗地方檢察署檢察官
被      告  詹富麟


上列被告因違反廢棄物清理法案件，經檢察官提起公訴（109年
度偵字第5496號），本院判決如下：
    主  文
詹富麟共同犯廢棄物清理法第四十六條第四款之非法清除廢棄物
罪，累犯，處有期徒刑貳年。未扣案犯罪所得新臺幣柒萬伍仟元
沒收，於全部或一部不能沒收或不宜執行沒收時，追徵其價額。
　　犯罪事實
一、詹富麟明知應依廢棄物清理法第41條第1項規定，向直轄市
    、縣（市）主管機關或中央主管機關委託之機關申請核發公
    民營廢棄物清除機構許可文件後，始得受託清除廢棄物，竟
    仍與李志宏（另經本院通緝中）基於未領有廢棄物清除許可
    文件，違法清除一般事業廢棄物之犯意聯絡，以每車新臺幣
    （下同）75,000元之價額，與由陳嘉祥（另經檢察官為緩起
    訴處分）所經營、址設新竹縣○○鄉○○村00○00號之旺亨企業
    有限公司（下稱旺亨企業），達成受託清除一般事業廢棄物
    之合意後，再由李志宏、詹富麟於民國109年4月30日17時許
    ，分別駕駛車號000-0000、KLD-0556號營業用曳引車前往旺
    亨企業，載運廢坐墊泡棉、機車骨架及汽車車殼等一般事業
    廢棄物共2車，並於同年5月1日0時至2時許間，將之載往苗
    栗縣○○鎮○○里○○段0000號土地（下稱系爭土地）上任意傾倒
    而清除之。
二、案經苗栗縣警察局通霄分局報告臺灣苗栗地方檢察署檢察官
    偵查起訴。
    理  由
一、證據能力：
　㈠本判決下述所引用被告以外之人於審判外之陳述，檢察官、
    被告詹富麟於本院審理時對於該等證據能力均不爭執，且迄
    於言詞辯論終結前亦未聲明異議，本院審酌上開證據資料作
    成時之情況，尚無違法不當及證明力明顯過低之瑕疵，認為
    以之作為證據應屬適當，依刑事訴訟法第159條之5規定，均
    有證據能力。
  ㈡本判決下述所引用之非供述證據，與本案均具有關聯性，且
    均係依法定程序合法取得，而查無依法應排除其證據能力之
    情形，復經本院依法踐行證據調查程序，自均得作為本院認
    事用法之依據。 　
二、認定犯罪事實所憑之證據及理由： 
    訊據被告固坦承伊有與同案被告李志宏，分別駕駛前揭車輛
    前往旺亨企業載運廢棄物，然矢口否認有何非法清除廢棄物
    犯行，辯稱：伊因有意向李志宏租用曳引車，才會在前揭時
    、地依李志宏之指示，駕車前往旺亨企業載運廢棄物。伊駕
    車之目的僅為試車，且伊在載運廢棄物後立刻在西濱快速道
    路上，將曳引車交還李志宏後與不詳友人一同離去並北上返
    家，伊確未與李志宏一同駕車前往苑裡傾倒廢棄物等語。經
    查：
　㈠警方接獲苑裡鎮公所職員報案，因而調閱系爭土地附近之監
    視器錄影畫面追查後，業已確認載運一般事業廢棄物前往系
    爭土地傾倒之車輛，分別為車號000-0000、KLD-0556號營業
    用曳引車。又因警方前往系爭土地採證時，當場在遭傾倒之
    廢坐墊泡棉、機車骨架及汽車車殼堆中，查獲案外人張建清
    之信用卡，因而循線確認張建清有將廢棄車輛交予案外人即
    修車廠經營者梁惠珠，梁惠珠再將之委由從事報廢車輛回收
    之案外人簡新霖處理後，由簡新霖將之出售予旺亨企業。而
    旺亨企業之經營者即案外人陳嘉祥因廠內廢棄物堆置過多，
    遂由陳嘉祥之胞弟即案外人陳君峰於109年4月30日17時許，
    以門號0000000000號聯絡持用門號0000000000號之被告，嗣
    被告明知其未領有廢棄物清除許可文件，且李志宏亦未曾向
    其出示廢棄物清除許可文件，竟仍與李志宏分別駕駛車號00
    0-0000、KLD-0556號營業用曳引車前往旺亨企業，以每車75
    ,000元之價格，載運廢坐墊泡棉、機車骨架及汽車車殼等一
    般事業廢棄物共2車等節，業據被告於審理中供述明確（見
    本院卷第107至112頁、第189至194頁、第226至229頁），復
    經張建清、梁惠珠、簡新霖於警詢中，及陳嘉祥、陳君峰於
    警詢與偵訊中，暨證人即環保局稽查人員黃亦盛、林富全於
    偵訊中證述綦詳（見偵卷一第59至61頁、第69至72頁、第95
    至103頁、第267至269頁，偵卷二第95至97頁），並有旺亨
    企業填具載運車輛車號之便條紙1張、苗栗縣事業廢棄物處
    理稽查紀錄工作單、被告持用門號0000000000號之通聯紀錄
    、李志宏持用門號0000000000號之通聯紀錄、車號000-0000
    及KLD-0556號營業用曳引車之國道電子收費閘門紀錄、監視
    器錄影畫面擷圖各1份及現場照片2張附卷可稽（見他卷第9
    頁，偵卷一第67頁、第127頁，偵卷二第33至79頁），是此
    部分之事實，均堪認定，並足認系爭土地上遭人傾倒之一般
    事業廢棄物，確係由被告及李志宏分別駕駛前開車輛自旺亨
    企業載運而出。
　㈡又因車號000-0000、KLD-0556號營業用曳引車，於109年5月1
    日0時至2時許間，傾倒廢棄物在系爭土地後，隨即自鄉間道
    路連接國道3號後沿路北上等情，有監視器錄影畫面擷圖1份
    在卷可按（見偵卷二第33至67頁）。而經本院比對前述李志
    宏持用門號之通聯紀錄、前揭車輛之國道電子收費閘門紀錄
    及監視器錄影畫面擷圖，可見李志宏於109年5月1日上午2時
    許之通訊基地台位置（見偵卷二第75頁），恰與車號000-00
    00號營業用曳引車通過國道3號西濱-竹南116.1K門架、國道
    3號西濱-香山112.8K門架之時點及位置相符（見偵卷二第61
    至63頁），由此足認於上開時點，駕駛前揭車輛前往系爭土
    地傾倒廢棄物之其中一人確為李志宏。再經本院檢視卷附被
    告及李志宏持用門號之通聯紀錄（見偵卷二第69至71頁、第
    75頁），可見被告及李志宏自109年4月30日17時起至同日21
    時40分許止之通訊基地台位置均相仿，其中被告於該日21時
    41分許之通訊基地台位置，甚至與李志宏於該日21時46分許
    之通訊基地台位置相鄰，均係在苗栗縣竹南鎮海口里保安林
    附近，由此可見被告當日並未如其所辯，在西濱快速道路上
    將曳引車交還李志宏後即北上離去並返家，反而足認被告應
    係與李志宏始終一同行動，而足徵與李志宏共同駕駛前揭車
    輛前往系爭土地傾倒廢棄物之人，確係本案被告無訛。
　㈢至被告固辯稱伊係為向李志宏租車，才會在該日駕駛前揭車
    輛前往旺亨企業以試車等語，惟因被告不僅駕車前往旺亨企
    業載運廢棄物，更有將之載往系爭土地任意傾倒等節，業經
    本院認定如前，實已足徵其與李志宏間具有非法清除廢棄物
    之犯意聯絡，是其所辯單純因租車、試車才會駕駛前揭曳引
    車云云，本難採信。又即便捨被告與李志宏共同駕車前往系
    爭土地傾倒廢棄物乙情不論，觀諸被告與李志宏過往均有多
    次違反廢棄物清理法經法院為科刑判決之前科紀錄（見本院
    卷第15至43頁，依最高法院100年度台上字第2806號、108年
    度台上字第184號、109年度台上字第956號判決意旨，得作
    為品格證據使用），堪認渠等對於從事廢棄物之清除，應領
    有廢棄物清除許可文件始得為之，否則即屬犯罪行為，而有
    遭司法機關追訴、科刑之可能等情，應係知之甚詳。而因被
    告與李志宏前往旺亨企業載運廢棄物之行為本身，亦屬廢棄
    物之清除行為，且因被告與李志宏皆未領有廢棄物清除之許
    可文件，故此等清除行為本屬違反廢棄物清理法之犯罪行為
    ，而若非被告與李志宏確有一同違反廢棄物清理法之共識者
    ，李志宏又豈敢在實施此等犯罪行為之際，任憑僅單純欲租
    車、試車之被告協助其載運廢棄物，而徒增遭舉報、背叛之
    高度風險，且被告在明知其未領有廢棄物清除許可文件之狀
    況下，又豈可能僅為租車、試車，即甘冒遭追訴非法清除廢
    棄物罪嫌之高度風險，因而駕車前往旺亨企業載運廢棄物，
    由此益顯被告與李志宏間，對於渠等將共同非法清除廢棄物
    乙節，應係具有明確之犯意聯絡甚明。
　㈣末依陳嘉祥於警詢中證稱：案發當日來旺亨企業的那兩台曳
    引車，伊都係以每台75,000元的對價委請對方載運廢棄物等
    語（見偵一卷第71頁），且依被告於審理中供述：伊從廢車
    廠將廢棄物載去過磅後，有將磅單交給廢車廠的人，廢車廠
    的人就當場將錢交給伊等語（見本院卷第108頁），足見被
    告及李志宏駕車載運旺亨企業之前述廢棄物，確有共同獲取
    兩車合計150,000元之高額報酬，而堪認渠等具有共同非法
    清除廢棄物之強烈動機。綜此，本案事證已臻明確，被告犯
    行洵堪認定，應依法論科。　　　
三、論罪科刑：
  ㈠核被告所為，係犯廢棄物清理法第46條第4款前段之非法清除
    廢棄物罪。被告與李志宏就本案犯行，具有犯意聯絡及行為
    分擔，應論以共同正犯。
　㈡被告前因違反廢棄物清理法案件，先後經法院為科刑判決，
    復經法院裁定定應執行有期徒刑1年10月確定，嗣於104年10
    月16日假釋出監，並於105年1月24日假釋期滿未經撤銷而視
    為執行完畢等情，有臺灣高等法院被告前案紀錄表1份在卷
    可按（見本院卷第33至43頁），其於受徒刑之執行完畢後，
    5年以內故意再犯本案有期徒刑以上之罪，已構成刑法第47
    條第1項之累犯。本院參酌司法院釋字第775號解釋及最高法
    院109年度台上字第5669號判決要旨，審酌被告並無依個案
    情節應量處最低法定刑，又無法適用刑法第59條規定酌量減
    輕其刑，致生其所受刑罰超過所應負擔罪責，而違反比例原
    則及罪刑相當原則之情況，是本院自應依刑法第47條第1項
    規定加重其刑。
　㈢爰審酌被告為獲取高額金錢報酬，竟於未經許可之狀況下，
    與李志宏共同清除一般事業廢棄物，並任意將之傾倒於系爭
    土地上，以此方式破壞自然環境、影響環境衛生並危害公共
    利益，所為誠屬不該。復考量除前開構成累犯之前科紀錄不
    予重複評價外，被告另曾因違反廢棄物清理法案件經檢察官
    為緩起訴處分，此品行資料有前揭被告前案紀錄表1份存卷
    可查，可見其素行非佳，且其違反廢棄物清理法之情狀尚非
    偶然、單一，實難輕縱。再衡諸被告本案清除廢棄物之次數
    、數量，暨前述經清除之一般事業廢棄物尚非具有毒性或危
    險性，而非屬足以嚴重影響人體健康或污染環境之有害事業
    廢棄物等節，並參以被告於本院審理中否認犯行，且其亦未
    提出任何事證，足供本院認定其有將所傾倒之廢棄物合法清
    除完畢，尚難認被告之犯後態度良好。末兼衡被告於審理中
    自陳學歷為國中畢業，現從事餐飲業，家中尚有父母需其扶
    養等語（見本院卷第229至230頁）之智識程度、家庭與生活
    狀況等一切情狀，量處如主文所示之刑，以資警惕。
四、沒收部分：
　　按犯罪所得，屬於犯罪行為人者，沒收之。前二項之沒收，
    於全部或一部不能沒收或不宜執行沒收時，追徵其價額，刑
    法第38條之1第1項前段、第3項分別定有明文。次按共同正
    犯犯罪所得之沒收或追徵，應就各人所分得之數為之。倘共
    同正犯內部間，對於不法利得分配明確時，應依各人實際分
    配所得宣告沒收；若共同正犯成員對不法所得並無處分權限
    ，與其他成員亦無事實上之共同處分權限者，自不予諭知沒
    收。然若共同正犯各成員對於不法利得享有共同處分權限，
    惟彼此間分配狀況未臻具體或明確，自應負共同沒收之責，
    且參照民法第271條、民事訴訟法第85條第1項前段等規定之
    法理，即係平均分擔之意（最高法院109年度台上字第5870
    號、110年度台上字第1355號判決意旨參照）。經查：
　㈠被告與李志宏實施前揭非法清除廢棄物犯行後，有共同自旺
    亨企業處獲取共150,000元之報酬等節，業經本院認定如前
    ，足認該等報酬為被告及李志宏之犯罪所得，且具有共同處
    分權限。而因被告於審理中否認犯行，李志宏復經通緝而尚
    未到案，故渠等就該等犯罪所得之分配狀況，依卷附現有證
    據以觀實未臻明確。從而，揆諸前揭判決意旨，此際被告及
    李志宏就上開犯罪所得，自應負共同沒收之責而為平均分擔
    ，本院爰依前述規定及判決意旨，對被告諭知沒收75,000元
    之犯罪所得，並宣告於全部或一部不能沒收或不宜執行沒收
    時，追徵其價額。
　㈡另經本院考量被告既甘冒遭追訴、科刑之高度風險，因而與
    李志宏共同非法清除廢棄物並任意傾倒之，所求者無非係旺
    亨企業所允諾之高額報酬，故被告於審理中空言辯稱伊並未
    收受分毫報酬即將之全數交予李志宏云云，所述實與常理未
    符而難以信採，附此敘明。　
據上論斷，應依刑事訴訟法第299條第1項前段，廢棄物清理法第
46條第4款前段，刑法第11條前段、第28條、第47條第1項、第38
條之1第1項前段、第3項，判決如主文。
本案經檢察官石東超提起公訴，檢察官黃智勇到庭執行職務
中　　華　　民　　國　　111 　年　　4 　　月　　27　　日
                  刑事第三庭  審判長法  官  魏宏安
                                    法  官  王瀅婷
                                    法  官  朱俊瑋 
以上正本證明與原本無異。
如不服本判決應於收受判決後20日內向本院提出上訴書狀，並應
敘述具體理由。其未敘述上訴理由者，應於上訴期間屆滿後20日
內向本院補提理由書( 均須按他造當事人之人數附繕本) 「切勿
逕送上級法院」。
       　　　　　　　               書記官　鄭雅雁　　　
中　　華　　民　　國　　111 　年　　4 　　月　　27　　日
附錄本案論罪科刑法條：
廢棄物清理法第46條
有下列情形之一者，處1年以上5年以下有期徒刑，得併科新臺幣
1千5百萬元以下罰金：
一、任意棄置有害事業廢棄物。
二、事業負責人或相關人員未依本法規定之方式貯存、清除、處
    理或再利用廢棄物，致污染環境。
三、未經主管機關許可，提供土地回填、堆置廢棄物。
四、未依第41條第1項規定領有廢棄物清除、處理許可文件，從
    事廢棄物貯存、清除、處理，或未依廢棄物清除、處理許可
    文件內容貯存、清除、處理廢棄物。
五、執行機關之人員委託未取得許可文件之業者，清除、處理一
    般廢棄物者；或明知受託人非法清除、處理而仍委託。
六、公民營廢棄物處理機構負責人或相關人員、或執行機關之人
    員未處理廢棄物，開具虛偽證明。